【裁判字號】    97,交聲,1896
【裁判日期】    971229
【裁判案由】    違反道路交通管理處罰條例聲明異議
【裁判全文】
臺灣桃園地方法院交通事件裁定        97年度交聲字第1896號
原處分機關  交通部公路總局新竹區監理所中壢監理站
異  議  人
即受處分人  乙○○
上列異議人即受處分人因違反道路交通管理處罰條例案件，不服
原處分機關交通部公路總局新竹區監理所中壢監理站中華民國97
年11月19日壢監裁53-DB0000000號裁決（原舉發單號：DB000000
0 號），向本院聲明異議，本院裁定如下：
    主  文
原處分撤銷。
乙○○汽車駕駛人，行經有燈光號誌管制之交岔路口闖紅燈，處
罰鍰新臺幣壹仟捌佰元，並記違規點數參點。又汽車駕駛人，駕
駛汽車有違反道路交通管理處罰條例之行為，經交通勤務警察制
止時，拒絕停車接受稽查而逃逸，處罰鍰新臺幣參仟元，並記違
規點數壹點。
    理  由
一、原舉發及處分意旨略以：異議人即受處分人乙○○於民國九
    十七年十一月八日下午五時八分許，騎乘ＪＮ三—四三三號
    重機車，行經有燈光號誌管制之桃園縣楊梅鎮○○路、萬大
    路交叉路口處時，闖紅燈直行，經警員示意攔查後，又拒絕
    停車接受稽查而逃逸，因依道路交通管理處罰條例第五十三
    條第一項、第六十條第一項規定，就異議人闖紅燈之違規行
    為部分，裁處新臺幣（下同）一千八百元罰鍰，另就異議人
    逃逸之違規行為部分，裁處三千元罰鍰。
二、異議意旨略以：異議人當時騎車通過永美路、萬大路交叉路
    口後，並未發現有何異狀，在新農二街聽到後方有警笛聲，
    知道警員要異議人停車，就馬上靠邊停車接受警員盤查，不
    料警員竟指異議人闖紅燈又逃逸，並開出舉發違規通知單，
    顯有違誤，而警員雖然指稱異議人闖紅燈，然舉發地點的交
    叉路口並非直線道路，而係有約十五度角的彎道，故警員站
    立所在，並不能看到異議人的車行動線，是故，原處分貿然
    裁處異議人罰鍰，顯有違誤，為此聲明異議云云。
三、經查，證人即舉發警員甲○○到庭證稱：「當時我執行取締
    交通違規的勤務，我是在中山北路二段三七六號前，永美路
    與萬大路交叉路口，萬大路北上是永美路，南下是中山北路
    二段，以萬大路為界，我站的位置距離交叉路口約十到十五
    公尺，當時下雨天，車流量大，我在三七六號前的停止線處
    ，當時我看到永美路上的號誌已經轉成紅燈，我並且開始數
    秒數，我等到車輛完全靜止後，闖出來的車我才攔停」、「
    當時我有舉起指揮棒示意異議人停車並吹哨子，異議人有停
    車停在中山北路二段三七六號前看我一眼，我正要走過去跟
    異議人解釋他闖紅燈時，結果異議人看了我一眼就騎車離去
    ，之後我就騎警用機車開始追異議人，追到新農街二段與中
    山北路二段二五六巷巷口才把異議人的車攔停」、「我站的
    中山北路二段方向有二個車道，路邊邊線外還有空間可以供
    轎車路邊停放，當時異議人的車輛是行駛在外側車道」等語
    （本院九十七年十二月二十五日筆錄），由甲○○前揭所述
    可知，異議人之違規情節，不僅甚為明確，且係經甲○○現
    場一路追躡至攔停異議人後，始為舉發，應無誤認之虞，參
    酌劉員於舉發當日填製的「舉發違反道路交通管理事件通知
    單」上明確註記：「經警攔查不停後，至新農街二街與中山
    北路二段二五六巷口始停」等語，此一舉發後之即時紀錄，
    顯非事後憑空捏造所得，綜上，應足認甲○○之證詞實在，
    可以採信。
四、至異議人雖以前詞置辯，然查，甲○○係單純服勤公務之警
    員，先前與異議人素不相識，並無仇怨，僅因偶然目擊異議
    人違規闖紅燈，進而加以取締而已，應無憑空捏造違規事實
    ，誣攀異議人之必要，是故，甲○○所述，尚無不可信之理
    。再者，舉發地點之十字路口縱係一個有十五度角左右之彎
    道，然甲○○既係在該處值勤取締交通違規之勤務，且係在
    認定異議人闖紅燈後，始出而以警哨及指揮棒示意攔停異議
    人，由此可知，甲○○選擇之觀察地點，應可綜觀該處十字
    路口全局，且其在攔停異議人時所採取的吹哨、舉棒示意等
    攔停動作，亦應該足以引起異議人之注意，否則即有失甲○
    ○在該處服勤、取締之本意，何況甲○○係在確認永美路上
    已經轉換成紅燈，再略讀數秒並確認車流已經停下等待紅燈
    後，始舉發逾眾而出之異議人，足見甲○○已事先排除可能
    有爭議之車輛後，方始舉發違規情節明顯之異議人，是故，
    異議人所辯：舉發地點係一個十五度角的彎道，故舉發時甲
    ○○所在，並不能看清伊有無違規，且伊也沒看見甲○○攔
    停伊云云，應係卸責之詞，並不可採。
五、按交通法庭認為聲明異議雖無理由，而原處分不當或違法者
    ，應以裁定將原處分經聲明異議之部分撤銷，並自為裁定，
    道路交通案件處理辦法第二十條前段定有明文。再按，汽車
    駕駛人，行經有燈光號誌管制之交岔路口闖紅燈者，處新臺
    幣一千八百元以上五千四百元以下罰鍰，並應記違規點數三
    點，道路交通管理處罰條例第五十三條第一項、第六十三條
    第一項第三款分別定有明文。又汽車駕駛人駕駛汽車，有違
    反道路交通管理處罰條例之行為，經交通勤務警察或依法令
    執行交通稽查任務人員制止時，不聽制止或拒絕停車接受稽
    查而逃逸者，除按各該條規定處罰外，並應處新臺幣三千元
    以上六千元以下罰鍰，另應記違規點數一點，道路交通管理
    處罰條例第六十條第一項、第六十三條第一項第一款亦分別
    定有明文。經查，異議人確有上開闖紅燈後直行，且在面臨
    警員稽查時拒絕接受稽查而逃逸之二項違規事實，已如前述
    ，原處分機關因依上開規定，並參酌「違反道路交通管理事
    件統一裁罰標準表」表定事項，依序各裁處異議人罰鍰一千
    八百元、三千元，雖非無見，惟均未依上開規定對異議人記
    點，則有違誤。異議人以其並未闖紅燈，且不知有警員攔停
    ，並非故意逃逸云云，向本院聲明異議，依上說明，雖無理
    由，惟原處分既有前述瑕疵，仍屬無可維持，自應由本院予
    以撤銷並自為裁定。爰審酌異議人違規之情節，異議人前述
    二項違規之法定罰鍰額度分別為一千八百元以上五千四百元
    以下，以及三千元以上六千元以下，且應予記點，其犯後態
    度，並參酌「違反道路交通管理事件統一裁罰基準表」表列
    事項，裁定如主文第二項所示。
據上論斷，應依道路交通案件處理辦法第二十條前段，道路交通
管理處罰條例第五十三條第一項、第六十條第一項、第六十三條
第一項第一款、第三款，裁定如主文。
中    華    民    國    97    年    12    月    29    日
                    交通法庭  法  官   陳彥宏
以上正本證明與原本無異。
如不服本裁定，應於裁定送達後5 日內向本院提出抗告狀。
                              書記官   廖宜政
中    華    民    國    97    年    12    月    31    日


司法院資訊處製作；財團法人民間司法改革基金會備份。
